【裁判字號】    89,易緝,150
【裁判日期】    891205
【裁判案由】    詐欺
【裁判全文】
臺灣桃園地方法院刑事判決                        八十九年度易緝字第一五號
    公訴人  臺灣桃園地方法院檢察署檢察官
    被  告  己○○
右列被告因詐欺案件，經檢察官提起公訴（八十六年度偵字第九八四七號），本院判
決如左：
    主  文
己○○意圖為自己不法之所有，以詐術使人將本人之物交付，處有期徒刑陸月，減為
有期徒刑參月，如易科罰金以參佰元折算壹日。
    事  實
一、己○○明知已無清償債務之能力，竟因一時缺錢花用，即基於為自己不法所有之
    意圖，於民國（下同）七十八年五月間，在丁○○桃園縣桃園市○○路二四二巷
    九六弄二號住處內，向丁○○佯稱借貸九十萬元急用，並以交付振鴻塑膠行（負
    責人丙○○，設台北縣三重市○○路六三號）、甲○○為發票人，上海商業儲蓄
    銀行三重分行、合作金庫新店支庫為付款人，面額均為新台幣（下同）三十萬元
    ，七十八年六月二十日、七十八年七月十日為發票日，票號ＦＡ0000000
    、ＦＡ0000000（以上二紙為振鴻塑膠行所簽發）、ＧＣ0000000
    （上開乙紙為甲○○所簽發）之支票三紙予丁○○，以代上開債務清償之不實手
    段，致丁○○信以為真，並因之陷於錯誤，而同意出借九十萬元現金予己○○並
    交付之。詎上開ＦＡ0000000、ＦＡ0000000二紙支票先後屆期後
    ，均因存款不足之原因而遭退票在案（另紙ＧＣ0000000支票屆期亦因印
    鑑不符而遭退票在案），至七十八年六月三十日，己○○另行簽發面額均為十萬
    元，分別以七十八年八月三十日、九月三十日、十月三十日及十一月三十日為到
    期日之本票四紙予丁○○，惟屆期己○○均仍未清償分文，而逃匿無蹤，丁○○
    至此始知受騙。
二、案經丁○○訴由臺灣桃園地方法院檢察署檢察官偵查起訴。
    理  由
一、訊據被告己○○固坦承確於右揭時地交付上開支票三紙予丁○○而借得九十萬元
    花用，且事後亦未清償完畢，惟矢口否認犯行，辯稱：伊當時在上開三紙支票退
    票後，即曾先行清償五十萬元現金予丁○○，剩餘四十萬元尾款，始以簽發本票
    之方式分期清償，且伊係因一時急用，始持上開三紙支票向丁○○借用九十萬元
    ，而丁○○亦同意借用，伊並無詐欺之故意及行為云云。經查：被告右揭犯行業
    據告訴人丁○○迭次於偵查中及本院審理時指訴「（有無說為何借錢)只說急用
    而已（見偵查卷第十九頁）」、「票主我都不認識但己○○說是她向朋友借支票
    向我調現（見偵查卷第二十頁）」、「（為何要借錢給他？）朋友，我曾為她做
    過木工，且這九十萬也不全是我的，我是看她有急用，我基於朋友才幫忙調現（
    見偵查卷第二十頁）」、「....，約定票載到期日為償還日，己○○有在支票背
    面背書（見本院八十七年度易字第五六四號卷第二十頁）」、「....，己○○說
    票向朋友借的（見本院同上卷第二十一頁）」等語明確，核與證人即告訴人丁○○之妻戊○○○於本院審理時證稱「（妳先生有無借九十萬元給被告？）確有此
    事，我當時在場，後來我先生告訴我這三張支票跳票，後來被告拿四張本票給我
    先生，剩下的她要還現金，當天被告跟另外一名女子一起來，後來就沒有來了，
    所以跳票的這三張支票就沒有還被告（見本院八十九年度易緝字第一五０號卷八
    十九年十二月十九日筆錄）」、「（被告有無還五十萬元給你？）沒有，三張支
    票及四張本票均在我這裡（見本院同上卷九十年一月五日筆錄）」等語相符，復
    有告訴人丁○○所提出上開三紙支票及其退票理由單影本各乙紙及本票影本四紙
    ，在卷可稽，足堪認定。雖被告迭次於本院審理時辯稱其借貸當時並無詐欺之故
    意，且其事後已先行清償五十萬元現金予告訴人丁○○云云，惟被告於向告訴人
    丁○○借貸上開九十萬元時，不僅對告訴人丁○○佯稱上開三紙支票係其向朋友
    借來調現云云，而與其本人於本院審理時則辯稱上開三紙支票均係其因生意上往
    來所得之客票云云不符，且被告亦對告訴人丁○○佯稱以上開三紙支票之發票日
    為清償日，則被告顯有為取信於告訴人丁○○，而對告訴人丁○○施用上開不實
    之詐術，並致告訴人丁○○信以為真，因之陷於錯誤，而同意出借上開九十萬元
    現金予被告花用，至為顯然。又被告於右揭時地所交付告訴人丁○○之上開三紙
    支票，不僅先後均遭退票在案，且被告事後所簽發上開四紙本票，被告亦未曾清
    償分文，足證被告於向告訴人丁○○借貸上開九十萬元時，已無清償債務之能力
    可言，至為灼然。至於被告於所稱已行清償五十萬元現金予告訴人丁○○乙節，
    不僅亦據告訴人丁○○及證人戊○○○二人迭次於本院審理時堅決否認在卷，且
    上開三紙支票及四紙本票亦均仍在告訴人丁○○手中乙情，亦為被告所不否認，
    是被告空言辯稱其已清償告訴人丁○○五十萬元云云，而未曾提出任何諸如清償
    證明或取回等額支票原本等事證為憑，自不足為有利被告認定之依據。另證人即
    被告之女乙○○於本院審理時雖證稱其曾與被告一同前往告訴人丁○○住處清償
    五十萬元現金云云，惟證人乙○○此部分所述，不僅有關被告清償現金時間、被
    告簽發本票張數與被告所稱者，相去近一年有餘之久及二張本票之差距，且本院
    訊及現金清償金額、上開三紙支票返還被告及告訴人丁○○有無簽立收據予被告
    等重要事項時，證人乙○○則均證稱忘記了云云，加以證人乙○○身為被告之女
    ，關係至屬密切，是證人乙○○此部分所述，顯亦係迴護被告之詞，亦不足為有
    利被告認定之依據，至為顯然。被告所辯，顯係事後卸責之詞，不足採信。被告
    犯行已臻明確，應予依法論科。
二、核被告所為，係犯刑法第三百三十九條第一項之詐欺取財罪。按刑法第四十一條
    易科罰金之規定，業於被告行為後之九十年一月八日修正公布，並自同年月十日
    起生效施行，經比較修正前後之輕重，以修正後法律之規定為輕，應依刑法第二
    條第一項前段之規定，從有利被告之修正後法律之規定處斷。又被告上開犯罪行
    為之時間係在七十九年十月三十一日之前，應依中華民國八十年罪犯減刑條例第
    二條第一項第二款、第四條第二項之規定，減輕其刑。爰審酌被告明知其於右揭
    時地已無任何清償債務之能力，竟仍為一時缺錢花用，持上開三紙支票向告訴人
    丁○○詐欺取得上開九十萬元現金花用，已損及告訴人丁○○之權益及被告犯罪
    後之態度等一切情狀，量處如主文所示之刑，並諭知易科罰金之折算標準，以資
    儆懲。
據上論斷，應依刑事訴訟法第二百九十九條第一項前段，刑法第二條第一項前段、第
三百三十九條第一項、第四十一條，罰金罰鍰提高標準條例第一條前段，中華民國八
十年罪犯減刑條例第二條第一項第二款、第四條第二項、第八條第二項，判決如主文
。
本案經檢察官林秀菊到庭執行職務。
中      華      民      國      九十      年    一    月    三十    日
                          臺灣桃園地方法院刑事第四庭
                              法  官  林 晏 鵬
右正本證明與原本無異。
如不服本判決，應於判決送達後十日內向本院提出上訴狀( 應附繕本 )，上訴於
臺灣高等法院。
                              書記官  張 雅 慧
中        華        民        國   九十   年   一   月    三十    日
附錄法條：刑法第三百三十九條
刑法第三百三十九條：
意圖為自己或第三人不法之所有，以詐術使人將本人或第三人之物交付者，處五年以
下有期徒刑、拘役或科或併科一千元（已提高十倍為一萬元）以下罰金。
以前項方法得財產上不法之利益或使第三人得之者，亦同。
前二項之未遂犯罰之。


司法院資訊處製作；財團法人民間司法改革基金會備份。
